【裁判字號】    89,易,1908
【裁判日期】    891020
【裁判案由】    公然侮辱
【裁判全文】
臺灣臺北地方法院刑事判決                        八十九年度易字第一九八號
    公  訴  人  臺灣臺北地方法院檢察署檢察官
    被      告  甲○○
    選任辯護人  陳志雄
右列被告等因妨害名譽案件，經檢察官聲請簡易判決處刑（八十九年度偵字第一三六
０五號），惟本院臺北簡易庭認不宜以簡易判決處刑（八十九年度簡字第四七六號）
，移送適用通常程序審判，本院判決如左：
    主      文
甲○○無罪。
    理      由
一、聲請簡易判決處刑意旨略以：緣被告甲○○於民國八十九年六月九日十一時許，
    因臺灣臺北地方法院檢察署八十九年度偵續字第一０四號案件，至該署第二十一
    偵查庭應訊，訊畢後不滿該案告訴人周鼎之代理人乙○○之言論，竟於特定多數
    人即承辦檢察官、書記官、法警林光正、告訴人白瑄及甲○○之選任辯護人陳志
    雄等人得共見共聞之情形下，公然辱罵乙○○「無恥」。案經告訴人乙○○訴請
    偵辦，因認被告涉有刑法第三百零九條第一項之公然侮辱罪。
二、本件公訴人認被告涉有前開公然侮辱之犯行，無非係以被告甲○○之自白、告訴
    人乙○○之指訴及證人陳志雄之證詞以為論據。惟訊據被告甲○○堅決否認有何
    公然侮辱之犯行，辯稱：其僅係在不公開之偵查庭內罵告訴人「無恥」，並未公
    然侮辱告訴人等語。
三、按犯罪事實應依證據認定之，無證據不得推定其犯罪事實。又不能證明被告犯罪
    者，應諭知無罪之判決。刑事訴訟法第一百五十四條、第三百零一條第一項分別
    定有明文。次按，刑事訴訟法所謂認定事實之證據，係指足以認定被告確有犯罪
    行為之積極證據而言，該項證據自須適合於被告犯罪事實之認定，始得採為斷罪
    資料，如未能發現相當證據，或證據不足以證明，自不能以推測或擬制之方法，
    為裁判基礎。又告訴人之告訴，係以使被告受刑事訴追為目的，是其陳述是否與
    事實相符，仍應調查其他證據以資審認，最高法院亦著有四十年臺上字第八六號
    、五十二年臺上字第一三００號判例可資參照。再刑法上之公然侮辱罪，係指侮
    辱他人，且該侮辱行為係公然為之始可成立。所謂公然，係指不特定多數人得以
    共見共聞之狀態，不以實際上果已共見共聞為必要，但必在事實上有不特定人或
    多數人得以共見或共聞之狀況。又此多數人固指人數眾多，而包括特定之多數人
    在內，惟其人數之計算仍應視該罪之立法意旨及實際情形加以認定，是倘處於一
    封閉狀態之空間，人數不會隨時間增減，亦無須經相當時間之分辨，即得計算確
    認其人數時，應認與刑法上公然侮辱罪規範之不特定人或多數人得以共見或共聞
    之狀況有違，尚難以該罪相繩。
四、查本件告訴人指稱被告曾於臺灣臺北地方法院檢察署偵查庭內以「無恥」一語公
    然侮辱告訴人，並為公訴人採為論據，而被告雖不否認上情，惟按偵查，不公開
    之，刑事訴訟法第二百四十五條第一項定有明文。是除上述被告及告訴人、暨檢
    察官、書記官、法警及選任辯護人等人在場外，其他不特定人或多數人不得自由
    進出該偵查庭，即除當事人、告訴人及偵查庭之職員外，其他不特定人或多數人
    均不得自由進出該偵查庭，尚難認為已達不特定人或多數人得以共見共聞之程度
    ，是揆諸上開說明，公訴人認被告前開在檢察署偵查庭內之侮辱行為，核與刑法
    上公然侮辱罪乃係在不特定人或多數人得以共見或共聞之公然狀態下為之之要件
    即有所未合。從而綜上所述，本件被告既否認犯行，公訴人所舉證據亦不能證明
    被告有公然侮辱之犯行，復查無其他積極、具體確切之證據，足證被告確有何公
    然侮辱犯行，既不能證明其犯罪，自應依法諭知無罪之判決。
據上論斷，應依刑事訴訟法第四百五十二條、第三百零一條第一項，判決如主文。
本案經檢察官汪南均到庭執行職務
中    華    民    國      八十九      年      十      月      二十      日
                                      臺灣臺北地方法院刑事第二庭
                                          法  官  張  宇  樞
右正本證明與原本無異。
如不服本判決，應於判決送達後十日內，向本院提出上訴狀。
                                          書記官  周  小  玲
中    華    民    國      八十九      年      十      月      二十一    日


司法院資訊處製作；財團法人民間司法改革基金會備份。
